【裁判字號】    97,上更(一),134
【裁判日期】    970612
【裁判案由】    毒品危害防制條例
【裁判全文】
臺灣高等法院臺中分院刑事判決     97年度上更(一)字第134號
上  訴  人  臺灣彰化地方法院檢察署檢察官
上  訴  人
即  被  告  甲○○
選任辯護人  陳瑾瑜律師
上列上訴人因被告違反毒品危害防制條例案件，不服臺灣彰化地
方法院95年度訴字第1808號中華民國96年7月26日第一審判決（
起訴案號：臺灣彰化地方法院檢察署95年度偵字第7603號），提
起上訴判決後，經最高法院發回，本院判決如下：
    主  文
原判決關於甲○○販賣第一、二級毒品及轉讓第一級毒品及定執
行部分均撤銷。
甲○○所犯連續販賣第一級毒品之罪名及處罰、販賣第一、二級
毒品之罪名及處罰，詳如附表一(一)、(二)、(三)之「所犯罪名及處罰
」欄所示。又轉讓第一級毒品，累犯，處有期徒刑壹年貳月，減
為有期徒刑柒月。應執行有期徒刑拾陸年。扣案如附表甲、乙所
示之物均沒收銷燬之；扣案如附表丙所示之物均沒收之；如附表
丁所示之販賣第一級毒品所得沒收之，如全部或一部不能沒收時
，以其財產抵償之，其中新臺幣貳仟元（即附表一、(一)編號3
所示之該部分）如全部或一部不能沒收時，以其財產與蕭麗芬連
帶抵償之；如附表戊所示之販賣第二級毒品所得沒收之，如全部
或一部不能沒收時，以其財產抵償之。
    事  實
一、甲○○（綽號：「阿妹仔」）前因施用第二級毒品違反毒品
    危害防制條例案件，經台灣彰化地方法院以91年度易緝字第
    67號判處有期徒刑7月確定，並於民國（以下同）93年4月25
    日縮刑期滿執行完畢。甲○○明知海洛因、甲基安非他命分
    別係毒品危害防制條例第二條第二項第一、二款所規定之第
    一級、第二級毒品，不得販賣，因其無謀生能力，缺錢供自
    己吸毒及養育小孩，竟基於營利之意圖，及基於販賣第一級
    毒品海洛因之概括犯意、第二級毒品甲基安非他命之犯意，
    先後（於95年6月30日前）或單獨或與蕭麗芬（業經判決確
    定）共同，於如附表一、(一)、(二)所示之時間、地點、販賣對
    象、販賣之價格及交易行為之態樣，為連續販賣第一級毒品
    海洛因、第二級毒品甲基安非他命之犯行；另基於販賣第一
    級毒品海洛因以營利之犯意，先後（於95年7月1日以後）於
    附表一、(三)所示之時間、地點、販賣對象、販賣之價格及交
    易行為之態樣，為販賣第一級毒品海洛因之犯行。
二、甲○○明知海洛因業經毒品危害防制條例列為第一級毒品管
    制，不得任意轉讓他人，竟基於轉讓毒品海洛因之犯意，於
    95年5月間某日，在其前述之租屋處內，無償轉讓第一級毒
    品海洛因約僅供施用一次之量（一千元約吸用三、四次），
    予蕭麗芬施用一次。
三、嗣於95年8月17日下午1時50分許，為警持彰化地方法院核發
    之搜索票執行搜索，在甲○○所有之手提包內，扣得其所有
    之海洛因三包、甲基安非他命二包（分別為毛重29公克、13
    公克）、電子磅秤一臺、帳冊一本、行動電話一支（內含門
    號0000000000號SIM卡一張）；又在雲林縣西螺鎮○○路88
    號室內，扣得其所有海洛因一包（內含五小包）、甲基安非
    他命一包（毛重0點8公克）；另在蕭麗芬所有車牌號碼2S-2
    828號自用小客車後車廂內，扣得甲○○所有之毒品分裝夾
    鏈袋一大包等物（前揭扣案之海洛因共八包合計淨重為10點
    81公克）。
四、案經彰化縣警察局二林分局（現改制為芳苑分局）報告臺灣
    彰化地方法院檢察署檢察官偵查起訴。
        理   由
壹、有關於證據能力部分：
一、本件證人蔡佳錞、張明隆、林志芫於警詢之證述與原審審理
    中到庭具結證述內容相同部分，該等相同部分，依刑事訴訟
    法第一百五十九條之二反面解釋，應逕以原審之證述內容為
    據，從而其等於警詢與原審審理中相同證述之部分，自不具
    證據能力。
二、又按被告以外之人（包括證人、鑑定人、告訴人、被害人及
    共同被告等）於檢察事務官、司法警察官或司法警察調查中
    所為之陳述，與審判中不符時，其先前之陳述具有較可信之
    特別情況，且為證明犯罪事實存否所必要者，得為證據，刑
    事訴訟法第一百五十九條之二定有明文。所謂「前後陳述不
    符」之要件，應就前後階段之陳述進行整體判斷，以決定其
    間是否具有實質性差異，惟無須針對全部陳述作比較，陳述
    之一部分有不符，亦屬之。而所謂「具有較可信之特別情況
    」之情形，亦應就前後陳述時之各種外部情況進行比較，以
    資決定何者外部情況具有可信性。若陳述係在特別可信之情
    況下所為，則虛偽陳述之危險性即不高，雖係審判外陳述，
    或未經被告為反對詰問、對質，仍得承認其有證據能力。所
    稱「外部情況」之認定，例示如下：
    1.時間之間隔：陳述人先前陳述是在記憶猶新的情況下直接
      作成，一般與事實較相近，事後即可能因記憶減弱或變化
      ，致有不清晰或陳述不符之現象發生。
    2.有意識的迴避：由於先前陳述時被告未在場，是陳述人直
      接面對詢問警員所為陳述較為坦然；事後可能因陳述人對
      被告有所顧忌或同情，因而在被告面前較不願陳述不利被
      告之事實。
    3.受外力干擾：陳述人單獨面對檢察事務官或司法警察（官
      ）所為之陳述，程度上較少會受到來自被告方面強暴、脅
      迫、詐欺、利誘或收買等外力之影響，其陳述較趨於真實
      。若被告在庭或有其他成員參與旁聽時，陳述人可能會本
      能的作出迴避對被告不利之證述，或因不想生事招惹麻煩
      乃虛構事實或進而否認以前之供述而為陳述。
    4.事後串謀：證人對警察描述其所親身經歷之情形，因較無
      時間或動機去編造事實，客觀上亦較難認與被告間有勾串
      情事，其陳述具有較可信性。但事後因特殊關係，雙方可
      能因串謀、請託而統一口徑；或事後情況變化，兩者從原
      先敵對關係變成現在友好關係，抑或業已由中取得利益等
      情形，其陳述即易偏離事實而較不可信。
    5.警詢或檢察事務官偵查時，有無辯護人、代理人或親友在
      場：如有上開親誼之人在場，自可期待證人為自由從容之
      陳述，其證言之可信度自較高。
    6.警詢或檢察事務官所作之偵查筆錄記載是否完整：如上開
      筆錄對於犯罪之構成要件、犯罪態樣、加重減輕事由或起
      訴合法要件等事實或情況，均翔實記載完整，自可推定證
      人之陳述，與事實較為相近，而可信為真實。法院應斟酌
      上列因素綜合判斷，亦應細究陳述人之問答態度、表情與
      舉動之變化，此一要件係屬訴訟法事實之證明，以自由證
      明為已足，且應由主張此項證據之人證明。惟此僅係確定
      上開陳述有無證據能力而已，至該證據具有證據能力後，
      其證據力之強弱問題（指證明力），仍待法院綜合全辯論
      意旨及調查證據所得，依法認定之。
    本件證人莊晉源、崔世萍、王文俊於警詢中及原審法院審理
    時之證述，雖其前後陳述之內容有部分不符之情形，本院審
    酌其於警詢中之證述距案發日較近，當時記憶自較深刻，可
    立即反應所知，不致因時隔日久而遺忘案情；且較無來自被
    告同庭在場之壓力而出於虛偽不實之指證，或事後串謀而故
    為迴護被告之機會。再參酌經原審法院當庭詰問證人莊晉源
    、崔世萍、王文俊，莊晉源結證稱：警察並未對其刑求，及
    確有如偵訊筆錄所言等語（見原審九十六年五月十七日審判
    筆錄）；及證人崔世萍結證稱：警察並未對其刑求，警局中
    指認之照片是伊簽名無訛等語（見原審九十六年五月十七日
    審判筆錄），復參諸偵訊筆錄之內容與警詢筆錄之內容相同
    等情；及證人王文俊結證稱：警察並未對其刑求，及確有如
    偵查筆錄之內容屬實等語（見原審九十六年五月十七日審判
    筆錄）；故證人莊晉源、崔世萍、王文俊於警詢中所為之陳
    述，客觀上應具有較可信之特別情況，且亦為證明犯罪事實
    存否所必要，依上規定及說明，證人莊晉源、崔世萍、王文
    俊於警詢中之證言自得為證據，而有證據能力。
三、再按，有事實足認被告或犯罪嫌疑人有最輕本刑為三年以上
    有期徒刑之罪嫌，並危害國家安全或社會秩序情節重大，而
    有相當理由可信其通訊內容與本案有關，且不能或難以其他
    方法蒐集或調查證據者，得發通訊監察書。通訊監察書，偵
    查中由檢察官依司法警察機關聲請或依職權核發，審判中由
    法官依職權核發。又除法律另有規定外，實施刑事訴訟程序
    之公務員因違背法定程序取得之證據，其有無證據能力之認
    定，應審酌人權保障及公共利益之均衡維護。修正前通訊保
    障及監察法第五條第一項第一款、第二項、刑事訴訟法第一
    五八條之四分別定有明文。本件關於被告甲○○所使用之00
    000000 00號、0000000000號等電話之監聽錄音，為經臺灣
    彰化地方法院檢察署核准在案，有詳載案由、監察電話、對
    象、時間及譯文等之臺灣彰化地方法院檢察署通訊監察書稿
    及譯文紀錄等附卷可參，係依法所為之監聽；況審酌電話監
    聽侵害被告權益之種類及輕重、對於被告訴訟上防禦不利益
    之程度、犯罪所生之危害或實害等情形，兼顧人權保障及公
    共利益之均衡維護，亦認本件此部分電話監聽合於比例原則
    ，是應具有證據能力。
四、本案其餘卷證所涵括之供述證據及非供述證據，經公訴人、
    被告二人及其辯護人均同意證據有證據能力，是後述所引用
    證據之證據能力均無疑義，合先敘明。
貳、有關於認定犯罪事實部分：
一、訊據上訴人即被告（下稱被告）甲○○對於其綽號為「阿妹
    」，及有販賣毒品海洛因、甲基安非他命予王文俊（附表一
    (一)編號1及附表一 (二)編號1係同時為之），及有販賣海
    洛因予林志芫、孫建中、蔡佳錞、張明隆、蕭麗芬等情，均
    坦白承認，惟矢口否認有販賣甲基安非他命予崔世萍、轉讓
    海洛因給蕭麗芬，暨否認販賣毒品海洛因予蕭麗芬之時間係
    自95年7月間某日至95年8月17日止，辯稱略以：伊沒有販賣
    甲基安非他命予崔世萍，也沒有轉讓海洛因予蕭麗芬，全部
    是用賣的，合計10次，自不可能再有轉讓蕭麗芬1次之情形
    ，另伊固有賣10次毒品海洛因予蕭麗芬，但販賣之時間係95
    年5月至同年6月中旬，而非自95年7月間某日至95年8月17日
    止等語。經查：
(一)按證人之陳述有部分前後不符，或相互間有所歧異時，或因
    記憶淡忘、或事後迴護被告、或因其他事由所致，究竟何者
    為可採，法院仍得本其自由心證予以斟酌，非謂一有不符或
    矛盾，即應認其全部均為不可採信；尤其關於行為動機、手
    段及結果等之細節方面，證人之證言，有時亦有予渲染之可
    能；然其基本事實之陳述，若果與真實性無礙時，則仍非不
    得予以採信（最高法院七十四年臺上字第一五九九號判例要
    旨、九十年度臺上字第六0七八號判決要旨參照）；況認事
    採證、證據之取捨及證據證明力之判斷，俱屬事實審法院之
    職權，苟無違證據法則，自不能指為違法；是供述證據前後
    雖有差異或矛盾，事實審法院非不可本於經驗及論理法則，
    斟酌其他情形，作合理之比較，定其取捨；其就供述證據之
    一部，認為真實者，予以採取，亦非法則所不許。因之，證
    人供述之證據，前後縱有差異，事實審法院依憑證人前後之
    供述證據，斟酌其他證據，本於經驗法則與論理法則，取其
    認為真實之一部，作為論罪之證據，自屬合法（最高法院九
    十年度臺上字第六九四三號判決要旨參照）。
(二)證人崔世萍於警詢中證稱：「我與綽號『阿妹』甲○○認識
    ，但沒有仇恨與糾紛。我去綽號『阿豪』家聊天，因彼此都
    有施用毒品，進而認識『阿妹』甲○○。我曾向『阿妹』購
    買安非他命1次，我在阿妹（甲○○）車上跟她購買8000元
    安非他命。我於95年4月下旬，在員林鎮○○街遇到『阿妹
    』後，我就上她所駕駛之自小客車，以8000元向她購買安非
    他命1包。」、「我向『阿妹』交易都是一手交錢一手交安
    非他命。」、「經我確認係照片中編號4之女子就是『阿妹
    』（甲○○），我是向她購買毒品的。我願意指證她。」等
    語；復於偵訊中結證陳：「警詢筆錄實在。」、「（問：甲
    ○○認識多久？）認識不久，是在阿豪那裡認識的，我都叫
    他『妹仔』，我跟他買安非他命，買一次，買8000元的安非
    他命，時間在95年的4月下旬，在員林鎮○○街上買的。」
    、「（問：在光明街她是開何車出面交易？提示卷附相片）
    開三菱廂型車。」等語。證人崔世萍於原審審理時固證稱：
    伊沒有向被告甲○○買毒品，是警詢時警察一定要伊指認被
    告甲○○等語。惟本院審酌證人崔世萍於上開警詢、偵查中
    ，就有向被告購買甲基安非他命等情，證述甚為一致，且其
    於偵查中之證詞並經結證，及經其確認證述內容無訛，有經
    簽名之訊問筆錄及結文可稽，堪認係在具有相當誠懇性與正
    確性情況下作成。又其於原審法院審理時既證稱：與被告並
    無仇隙等語，衡情亦無在警詢、偵查中任意攀誣、設詞構陷
    被告之必要，況其係與被告認識之人，更無任意攀誣、設詞
    構陷之因素存在。從而其證述自堪採信。被告辯稱：伊沒有
    販賣甲基安非他命予崔世萍等語，自不足採信。
(三)證人蕭麗芬於原審法院審理中結證稱：「（毒品來源？）跟
    甲○○買。」、「（你購買的金額、次數、數量？）一次一
    千元，次數十次左右，數量一點點，夠我用一支香煙。」、
    「（你跟他購買毒品，金錢如何交易？）我直接交給甲○○
    ，有時用欠的，方便的時候再還錢。」、「（你欠他多少錢
    ？）三千元。」等語（見原審96年6月21日審判筆錄）；核
    與被告甲○○於本院審理中自承有上情販賣海洛因予證人蕭
    麗芬等語相符；足見被告甲○○應有以每次一千元之代價，
    販賣第一級毒品海洛因予證人蕭麗芬十次之事實，至販賣之
    次數如何，證人蕭麗芬與被告甲○○於原審所述不一，證人
    蕭麗芬於警詢、偵查及原審法院審理中所證述之情節亦非一
    ，諒為因時間較久、記憶模糊所致，本於罪疑唯輕有利於被
    告之原則，本院乃採認原審交互詰問中次數最少者（即十次
    ），以此最有利之原則來認定被告甲○○販賣海洛因予證人
    蕭麗芬之次數即十次。至於被告辯稱：伊固有賣10次毒品海
    洛因予蕭麗芬，但販賣之時間係95年5月至同年6月中旬，而
    非自95年7月間某日至95年8月17日止等語。然證人蕭麗芬對
    此於96年6月21日原審審理時亦證稱：「（你何時買毒品？
    ）去年 (即95年)七月中旬至八月十七日之前」、「（最後
    一次？）八月十七日」等語，可知被告甲○○辯稱交易時間
    係95年5月至同年6月中旬等語，並不足採。
(四)證人王文俊於警詢中證稱：「我有見過甲○○，但我不知道
    伊叫什麼名字。我與她無仇恨，亦無債務糾紛。我有時候叫
    甲○○『阿妹仔』。（指認）編號四之人是甲○○，即綽號
    『阿妹仔』。海洛因與安非他命是我向『阿妹仔』買的。我
    都以0000-000000、0000-000000撥打0000 -000000聯絡『阿
    妹仔」後，我就會於電話中向『阿妹仔』表明欲購買之查某
    （即海洛因）、查埔（即安非他命）毒品價錢後，『阿妹仔
    』就會於電話中指示我前往指定處所見面，當我與『阿妹仔
    』見面後，『阿妹仔』就會先向我收錢，然後將1小包之海
    洛因、安非他命交付予我。我都是以新臺幣0000-0000元不
    等價格向『阿妹仔』購買1小包之海洛因或安非他命。」、
    「（問：本分局執行偵監之譯文資料是否實在？）實在。」
    、「另一線之SIM卡則是向『阿妹仔』換取海洛因施用，而
    給予『阿妹仔』使用。」、「我願意於法庭內指證甲○○販
    賣我海洛因、安非他命之情事。」等語；及於偵訊時結證稱
    ：「毒品來源是向綽號『阿妹』仔購買的，我通常向他買海
    洛因安非他命。」、「交易地點在彰化縣埤頭鄉○○○路交
    流道下OK便利商店或中油加油站，都是一手交錢一手交貨，
    都是她本人親自跟我交易的。」、「海洛因通常買1000至30
    00元，總共買過3至4次。」、「警訊筆錄皆實在。」等語；
    於原審證稱：其於95年2月17日之前，並不認識綽號『阿妹
    』等語，再參以從被告甲○○與證人王文俊之通訊時間，皆
    於95年6月間，所談之內容包括第一級毒品海洛因及第二級
    毒品甲基安非他命，則證人王文俊於偵查具結證稱：在台中
    市○○路靠近進化路，向被告買2次的甲基安非他命等語，
    應係於95年6月間，而非95年年初至同年2月17日以前。再者
    ，因證人王文俊於警詢、偵查或原審法院審理中所證稱向被
    告甲○○購買毒品海洛因之次數、各次金額，尚有欠明確，
    本於罪疑唯輕有利於被告之原則，本院乃採認其中次數、金
    額最少者，以此最有利之原則來認定被告甲○○販賣海洛因
    次數及計算其犯罪所得。
(五)證人蔡佳錞於原審法院審理中結證稱：「（你施用海洛因的
    來源？）就是朋友給我『阿妹」的電話，我打電話聯絡『阿
    妹』。」、「（你打電話給『阿妹』交易毒品有幾次？）兩
    次。第三次警察就把我帶走。」、「（這兩次你買毒品海洛
    因，你買多少錢？）壹仟元。」、「（拿毒品給你的人有幾
    個人，有無在場人？）蕭麗芬（證人當庭指認）一次。第一
    次拿毒品給我的人因為天色太暗，看不出是誰。」、「（你
    有無0000000000的行動電話？）有。」、「（接電話的是男
    生還是女生？）前二次都是女生。」、「（你看過蕭麗芬幾
    次？）我最確定一次。」、「（你兩次買毒品都有拿錢給對
    方嗎？）都有，我確實有將錢交給對方。」等語明確。證人
    張明隆於原審審理時結證稱：「（海洛因跟誰買？）我跟『
    阿嬸』買過毒品。」、「（是否是編號6的女子？審判長提
    示偵卷100頁照片）是。」、「（筆錄內容是否實在？審判
    長提示偵查卷203頁到204頁）我買海洛因二次，每次一仟到
    一仟伍佰元，一次在台鳳夜市那裡買一仟伍佰元，還有一次
    在西螺，在西螺那一次被警察抓到。我買毒品的對象就是剛
    剛我說照片中的那個人。在西螺被抓到那一次是男生接電話
    ，在台鳳那一次是女生接電話。」、「（你在警詢之供述是
    否實在？審判長提示警詢筆錄）我只有買毒品兩次。我都是
    稱呼『嬸仔』。」、「（對於通聯紀錄有何意見？審判長提
    示通訊監察譯文）沒有。」等語明確。證人孫建中於原審審
    理時證稱：「（你跟被告都買多少錢的海洛因？）以一千元
    的代價。」、「（你跟被告甲○○買過幾次？）六次」、「
    我從九十五年五月中開始買，買到九十五年五月底。」、「
    （在何處購買？）我只記得高速公路交流道那裏。」等語及
    證人林志芫於原審法院審理中結證稱：「（在場被告是否認
    識？）認識。我認識被告甲○○。我在95年的時候認識她。
    」、「（有無施用毒品？）我施用海洛因。」、「（海洛因
    的來源？）我拜託阿妹』幫我拿。」、「（什麼事拜託阿妹
    拿？）我要話給『阿妹』賣給我，他說沒有，我一直要他幫
    我忙，她才以每份仟元代價拿毒品給我。」、「（你有無看
    到被告甲○○所購買毒品的對象？）沒有。」、「（壹仟元
    你交給誰？『阿妹』。」、「（總共有幾次？）五次。」、
    「（在那裡拿毒品給你？）彰化市○○路麥當勞一次，溪州
    交流道四次。」等語明確。雖證人蔡佳錞、張明隆、林志芫
    於警、偵訊所證稱購買毒品之次數、金額，尚與原審審理中
    所證述之情節略有不同，本於罪疑唯輕有利於被告之原則，
    本院均採認其中次數、金額最少者，以此最有利之原則來認
    定被告販賣海洛因之情節。
(六)另被告甲○○已於偵查中供承：「（妳為何要販賣海洛因？
    ）因為我沒有謀生能力，我又有吸毒，這樣可以養小孩。」
    等語，及原審審裡中供稱：「我就是因為要養小孩，又染上
    毒癮，所以才賣毒。」、「我買進來的毒品自己要施用的部
    分先取一部分，剩下的部分賣出去。例如一千元的份量，我
    拿二百元的毒品自己施用，剩下的八百元份量，我以一千元
    的代價賣出。」等語；況被告甲○○與證人蕭麗芬、王文俊
    、林志芫、孫建中、張明隆、蔡佳錞、崔世萍彼此間並無特
    殊交情可言，參酌海洛因、甲基安非他命均物稀價貴，且為
    政府嚴格查緝之違禁物，凡販賣毒品者，茍無利可圖，應無
    甘冒被供出來源或遭檢警查緝法辦之危險而平價供應無何交
    情可言之他人施用之理，因此其販入之價格必較出售之價格
    低廉，或以同一價格販賣而減少毒品之份量，而有從中賺取
    買賣價差牟利之意圖及事實，應屬合理之認定，倘無差額利
    潤可圖，衡情其應不致於甘冒風險，無端平白將毒品給予他
    人吸食之可能，基上說明，足資認定被告甲○○販入海洛因
    、甲基安非他命之價格必較販出之價格為低，而有從中賺取
    差額利潤圖利事實，是被告甲○○具有營利意圖甚明。
(七)被告甲○○販賣第一級毒品海洛因，具有營利意圖一節，有
    如上述；且證人蔡佳錞於原審法院審理中結證稱，確實有將
    錢交給蕭麗芬等語（見原審九十六年五月十七日審理筆錄）
    ，及蕭麗芬於原審法院審理中復自承：「（有無幫被告甲○
    ○送東西？）有。」、「（是否知道是什麼東西？）我大概
    知道。」等語，則衡情蕭麗芬對於證人蔡佳錞向被告甲○○
    有償購買毒品，且被告甲○○係圖差額利潤，而販賣海洛因
    予證人蔡佳錞等節，應均知之甚明；既蕭麗芬交付海洛因予
    證人蔡佳錞，已核屬販賣毒品罪之構成要件行為，其又對被
    告甲○○其營利意圖之主觀情狀有認識，則無論蕭麗芬其自
    身有無營利之主觀意圖，均不影響其共同販賣海洛因犯行之
    成立；蕭麗芬有與被告甲○○共同販賣第一級毒品海洛因予
    蔡佳錞一次之犯行，已可認定。
(八)此外，被告甲○○於查獲時扣案之白色粉末共八包，經送驗
    鑑定認均含第一級毒品海洛因成分，合計淨重10點81公克，
    有法務部調查局96年4月14日調科壹字第06923032970號鑑定
    通知書一紙附卷可憑（見原審院卷），復有扣案之安非他命
    2包（分別為毛重29公克、13公克）、安非他命1包（毛重0
    點8公克），上開三包安非他命經送內政部警政署刑事警察
    局鑑定結果其淨重合計為36.67公克，取0.17公克鑑定用罄
    ，餘36.50公克，純度為百分之99有該局96年9月12日刑鑑字
    第0960133734號鑑定書可稽，足見被告甲○○平日即接觸、
    持有毒品，亦可作為參證。此外，復有帳冊1本、行動電話2
    支（含000000 0000號、0000000000號門號SIM卡各1張）、
    毒品分裝夾鏈袋1大包等物扣案可資佐證。綜上所述，被告
    甲○○有上揭販賣第一級毒品海洛因、第二級毒品甲基安非
    他命之事實，均事證明確，應堪認定。
(九)證人蕭麗芬業於警詢中供稱：「我幫甲○○送貨沒有代價，
    但有時我向伊索討海洛因時，伊會給洛因施用。」等語（見
    九十五年八月十八日警詢筆錄）；及於偵查中供稱：「警詢
    筆錄實在。」、「免費的大概有1、2次。」、「我因為在她
    那邊住，有時候跟她要毒品無償施用，我會覺得不好意思。
    」等語明確（見九十五年八月十八日偵訊筆錄）；足見被告
    甲○○應有轉讓第一級毒品海洛因予證人蕭麗芬一次之事實
    應可認定（採有利於被告之方式）；雖證人蕭麗芬於原審法
    院審理中翻異前詞，改證稱：「我都有給甲○○錢。」、「
    我在偵查時說有幾次不用錢，我是為了幫甲○○脫罪，事實
    上都是要錢。」等語。然查，證人蕭麗芬既已迭於警、偵訊
    中供認向被告甲○○購買海洛因，有如前述，被告甲○○顯
    已涉犯販賣第一級毒品之罪嫌，證人蕭麗芬縱然於前開警、
    偵訊中證述，其中數次為被告甲○○無償轉讓，顯亦無法脫
    免被告甲○○涉犯販賣第一級毒品之罪嫌，是證人蕭麗芬於
    原審法院之證詞已與常理不合，應係證人蕭麗芬得知檢察官
    另起訴被告甲○○轉讓毒品罪嫌後，為迴護被告甲○○之砌
    詞，尚難採取；況被告甲○○於警、偵訊中供陳有向證人蕭
    麗芬借用車牌號碼2S-282 8號自用小客車使用，復本件於查
    獲時在前小客車亦查獲本件扣案之毒品、販賣毒品之工具等
    物，益見被告甲○○、證人蕭麗芬平日關係匪淺，是縱海洛
    因價格不菲，被告甲○○無償提供第一級毒品海洛因予證人
    蕭麗芬施用亦合於情理，是被告甲○○轉讓第一級毒品海洛
    因一次予證人蕭麗芬施用之事實，應可認定。至施用一次的
    量約有多少之數量，訊之被告甲○○陳以：一千元約可施用
    三、四次等語，則可見該次的數量極微，而未達淨重五公克
    以上至為明顯，亦可認定。綜上所述，被告轉讓第一級毒品
    海洛因之犯行，亦堪認定。
、論罪科刑：
一、按海洛因係毒品危害防制條例所定之第一級毒品，被告甲○
    ○基於營利之目的，以賺取量差之方式，販賣第一級毒品海
    洛因予蕭麗芬、王文俊、張明隆、林志芫、孫建中、蔡佳錞
    等人，及販賣第二級毒品甲基安非他命予王文俊、崔世萍二
    人，暨轉讓第一級毒品海洛因予同案被告蕭麗芬。核被告甲
    ○○所為，係犯毒品危害防制條例第四條第一項之販賣第一
    級毒品罪，同條例第四條第二項之販賣第二級毒品罪，及犯
    同條例第八條第一項之轉讓第一級毒品罪。被告甲○○販賣
    第一級毒品海洛因而持有海洛因之行為，及被告甲○○販賣
    第二級毒品甲基安非他命而持有甲基安非他命之低度行為，
    應分別為販賣第一級、第二級毒品之高度行為所吸收；及被
    告甲○○轉讓第一級毒品海洛因而持有海洛因之低度行為，
    應為轉讓第一級毒品之高度行為所吸收，亦不另論罪。被告
    甲○○與蕭麗芬，就附表一、(一)編號3之前揭販賣海洛因
    予蔡佳錞之犯行，具有犯意聯絡及行為分擔，為共同正犯。
    又被告甲○○於附表一、(一)編號1及附表一、(二)編號1所
    示之時間、地點，先後二次係同時將海洛因及甲基安非他命
    各出賣予王文俊，均係一行為而觸犯販賣第一級毒品罪與販
    賣第二級毒品罪二罪名，二罪間具有想像競合犯之關係，應
    各從一重之販賣第一級毒品罪處斷。被告甲○○於附表一、
    (一)所示多次之犯行其犯罪時間緊接，犯罪構成要件相同，顯
    係基於概括犯意反覆為之，合於修正前刑法第五十六條連續
    犯之規定，應論以一罪，並從販賣金額為三千元之王文俊該
    次一重從斷。
二、按刑法上所謂販賣行為，不以販入後復行賣出為必要，只要
    以營利為目的，而有販入或賣出二者其一之行為，即足構成
    ，雖未及賣出，仍屬販賣既遂，其後復分次賣出，與先前之
    販入行為，均為販賣犯行而構成連續犯（參照最高法院八十
    八年度臺上字第二八二八號判決意旨）。次按刑事上販賣罪
    之完成，與民事上買賣契約之成立，二者之概念尚有不同，
    刑事上之販賣行為，則須以營利為目的，將標的物販入或賣
    出，有一於此，其犯罪行為始為完成，苟行為人尚未將標的
    物販入或賣出，即難謂其販賣行為已屬完成（參照最高法院
    八十八年度臺上字第三七六０號判決意旨）。復按販賣毒品
    之所謂販賣行為，係行為人基於營利之目的，而販入或賣出
    毒品而言。販賣毒品者，其主觀上須有營利之意圖，且客觀
    上有販賣之行為，即足構成，至於實際上是否已經獲利，則
    非所問。即於有償讓與他人之初，係基於營利之意思，並著
    手實施，而因故無法高於購入之原價出售，最後不得不以原
    價或低於原價讓與他人時，仍屬販賣行為。必也始終無營利
    之意思，縱以原價或低於原價有償讓與他人，方難謂為販賣
    行為，而僅得以轉讓罪論處（最高法院九十三年度臺上字第
    一六五號刑事判決意旨參見）。
三、我國刑法業以中華民國九十四年二月二日總統華總一義字第
    09400014901號令修正公布，並自九十五年七月一日施行。
    被告行為後，其應適用之相關法律已有變更，茲就與本案適
    用有關之條文，比較說明如下：
  (一)法定刑中罰金刑部分：刑法第三十三條第五款業經修正公布
    ，修正後刑法第三十三條第五款規定「罰金：新臺幣一千元
    以上，以百元計算之」，與修正前刑法第三十三條第五款規
    定「罰金：（銀元）一元以上」不同。比較新舊法結果，以
    舊法即行為時法較有利於被告，故依刑法第二條第一項前段
    規定，本案關於被告所犯之罪，其法定刑中有罰金刑者，自
    應適用行為時之法律規定決定其罰金部分之法定刑。另被告
    與蕭麗芬共犯附表一、(一)編號3部分，行為時刑法第二十
    八條規定為：「二人以上共同實施犯罪之行為者，皆為正犯
    」，修正施行後之規定則為：「二人以上共同實行犯罪之行
    為者，皆為正犯」。刑法第二十八條共同正犯之範圍，已修
    正限縮於共同實行犯罪行為者始成立共同正犯，排除陰謀犯
    、預備犯共同正犯，自屬行為後法律有變更，而非僅屬文字
    修正，經新舊法比較，適用舊法對於被告等並無不利，則依
    修正後之刑法第二條第一項前段，自應適用行為時即修正前
    之刑法第二十八條規定。
  (二)刑法第五十一條第五款已修正數罪併罰定其應執行者：「宣
    告多數有期徒刑者，於各刑中之最長期以上，各刑合併之刑
    期以下，定其刑期。但不得逾三十年」，與舊法規定之數罪
    併罰定其應執行者：「宣告多數有期徒刑者，於各刑中之最
    長期以上，各刑合併之刑期以下，定其刑期。但不得逾二十
    年」之規定相較，自以舊法規定之定應執行刑之上限為二十
    年對行為人較為有利，此為影響行為人刑罰之法律效果。是
    被告行為後法律已有所變更，經比較新舊刑法第五十一條第
    五款之規定，應依刑法第二條第一項前段之規定，適用最有
    利於被告之修正前行為時法，而定其應執行之刑。刑法修正
    之後，原屬連續犯之數個犯罪行為，依新法應數罪併罰，比
    較修正前之規定，可依裁判上一罪論處，顯然修正前之規定
    有利於被告，如仍依修正後之規定，對於被告極為不利，從
    而，解釋上對於刑法第二條之解釋，應包括此種影響罪刑加
    重之規定。本件被告甲○○於九十五年六月三十日以前所犯
    販賣第一級毒品罪，成立連續犯，因其得處徒刑之範圍乃依
    各該罪之本刑得加重至二分之一而已，顯然比依新刑法規定
    ，應將各該罪之數次行為分論併罰之結果為輕，依裁判時之
    新法第二條第一項比較之結果，以修正前刑法較有利於被告
    ，應依修正刪除前刑法第五十六條規定，以連續犯論處。另
    按數行為於同時同地或密切接近之時地實施，侵害同一之法
    益，各行為之獨立性極為薄弱，依一般社會健全觀念，在時
    間差距上，難以強行分開，在刑法評價上，以視為數個舉動
    之接續施行，合為包括之一行為予以評價，較為合理，方屬
    接續犯之範疇（依最高法院86年臺上字第3295號判例意旨參
    照），足見「接續犯』之成立，係以時、空密接性為前提要
    件，即透過對於同一法益之同種類侵害行為繼續不間斷之實
    行，業已稀釋個別行為之獨立性，致使刑法評價時將之視為
    單一、整體之犯罪行為，以符合社會一般人對於行為概念之
    認知，並與行為人之犯罪目的相互結合；至於學理上「包括
    一罪』概念中，與販賣毒品之犯罪型態較有關聯者，應屬『
    集合犯』之態樣，此即依一般社會通念，特定犯罪行為具有
    反覆實施之特性，立法者於制定刑罰法律之初，亦已認知該
    種行為類型之反覆性，而有意藉由法條中客觀構成要件之行
    為要素，涵括上開具有反覆實施特性之數個犯罪行為，仍僅
    接受一次刑法之評價為已足；然販賣毒品犯罪，或為零星偶
    一之販賣，是自難認立法者於制定刑罰法律之初，已認知該
    種行為類型之反覆性，且有意藉由法條中客觀構成要件之行
    為要素，涵括上開具有反覆實施特性之數個犯罪行為。基上
    ，多次販賣毒品犯罪之行為，當無論以『集合犯』之餘地，
    此時則應回歸一般刑法上行為單、複數之認定，而予論罪科
    刑，較稱妥適，又按依刑法第五十六條修正理由之說明，謂
    「對繼續犯同一罪名之罪者，均適用連續犯之規定論處，不
    無鼓勵犯罪之嫌，亦使國家刑罰權之行使發生不合理之現象
    。」「基於連續犯原為數罪之本質及刑罰公平原則之考量，
    爰刪除有關連續犯之規定」等語，即係將本應各自獨立評價
    之數罪，回歸本來就應賦予複數法律效果之原貌。因此，就
    刑法修正施行後多次施用毒品之犯行，採一罪一罰，始符合
    立法本旨。則本件被告甲○○於刑法修正施行前連續販賣第
    一級毒品部分即附表一、(一)部分，應依刑法第二條第一項
    之規定，適用修正前連續犯之規定論以一罪；至於刑法修正
    施行後之多次販賣毒品罪之犯行即附表一、(三)之犯行，則應
    一罪一罰，再就刑法修正施行後之數罪，與修正前依連續犯
    規定所論之一罪，數罪併罰，合併定其應執行之刑。（最高
    法院96年8月21日96年度第9次刑事庭會議參照）。是以，上
    被告所犯之連續販賣第一毒品罪、販賣一、二級毒品罪及轉
    讓第一級毒品罪各罪間，犯意各別，行為互殊，應分論併罰
    。又被告甲○○前因施用第二級毒品案件，經原審法院以91
    年度易緝字第67號判處有期徒刑7月確定，並於93年4月25日
    縮刑期滿執行完畢等情，有臺灣高等法院被告前案紀錄表存
    卷可參，其於五年內分別故意再犯本件最重本刑為有期徒刑
    以上之前開之罪，依刑法第四十七條第一項規定，係屬累犯
    ，均應依法加重其刑（其中就被告所犯販賣第一級毒品罪之
    法定本刑為死刑、無期徒刑，依法不得再予加重；第二級毒
    品罪最重本刑為無期徒刑，依法不得再予加重，僅就有期徒
    刑、罰金刑部分加重）。又被告甲○○前揭所犯轉讓第一級
    毒品罪部分，犯罪時間在96年4月24日以前，合於中華民國
    96年罪犯減刑條例所定減刑之條件，就此部分應予減其宣告
    刑之二分之一。
四、原審就被告甲○○販賣第一、二級毒品暨轉讓第一級毒品部
    分犯行，予以論罪科刑，固非無見，惟查：(一)原審就被告
    甲○○多次販賣第一級、第二級毒品犯行，未區分95年6月3
    0日之前及同年7月1日之後，應分別適用連續犯及數罪，而
    併認係集合犯，並論以一罪，於法有違，自有未洽；（二）
    原審認被告甲○○，另自95年7月間某日起至同年8月初止，
    尚有販賣第一級毒品海洛因四次予莊晉源部分，核與事證不
    合，亦有未洽（詳後述）；（三）被告轉讓第一級毒品海洛
    因予蕭麗芬一次，該次數量甚微，一千元約可施用三、四次
    ，原審未及認定，致量刑有所失衡，自有未洽；（四）原審
    認定被告不符毒品危害防制條例第十七條減刑之規定，亦有
    未洽（詳後述）。檢察官上訴意旨指扣案之安非他命未送鑑
    定（已送鑑定）雖未指摘於此，惟被告甲○○上訴意旨就前
    （二）、（四）之指摘為有理由，至於其他或否認部分犯罪
    或指摘原判決此部分量刑太重，並無理由，從而原判決此部
    分既有上述可議之處即屬無可維持，應由本院將原判決此部
    分及此部分所定執行刑予以撤銷改判。又按刑之量定，為求
    個案裁判之妥當性，法律固賦予法院裁量權，但此項裁量權
    之行使，除應依刑法第57條規定，審酌行為人及其行為等一
    切情狀，為整體之評價，並應顧及比例原則與平等原則，使
    罪刑均衡，輕重得宜，以契合社會之法律感情。又刑法第59
    條規定犯罪之情狀可憫恕者，得酌量減輕其刑，其所謂「犯
    罪之情狀」，與同法第57條規定科刑時應審酌之一切情狀，
    並非有截然不同之領域，於裁判上酌減其刑時，應就犯罪一
    切情狀（包括第57條所列舉之10款事項），予以全盤考量，
    審酌其犯罪有無可憫恕之事由（即有無特殊之原因與環境，
    在客觀上足以引起一般同情，以及宣告法定低度刑，是否猶
    嫌過重等等），以為判斷（參照最高法院95年度台上字第61
    57號判決）。而毒品危害防制條例第4條第1項規定：「製造
    、運輸、販賣第一級毒品者，處死刑或無期徒刑；處無期徒
    刑者，得併科新台幣一千萬元以下罰金」，其法定刑為死刑
    、無期徒刑，別無其他自由刑之規定，刑度可謂重大。然同
    為販賣第一級毒品之人，其原因動機不一，犯罪情節未必盡
    同，或有大盤毒梟者，亦有中、小盤之分，甚或僅止於吸毒
    者友儕間為求互通有無之有償轉讓者亦有之，其販賣行為所
    造成危害社會之程度自屬有異，法律科處此類犯罪，所設之
    法定最低本刑卻同為「死刑或無期徒刑；處無期徒刑者，得
    併科新台幣一千萬元以下罰金」，不可謂不重。於此情形，
    倘依其情狀處以有期徒刑，即足以懲儆，並可達防衛社會之
    目的者，自非不可依客觀之犯行與主觀之惡性二者加以考量
    其情狀，是否有可憫恕之處，適用刑法第59條之規定酌量減
    輕其刑，期使個案裁判之量刑，能斟酌至當，符合比例原則
    。本被告甲○○依其前科紀錄表所示，被告甲○○自83年間
    開始，即有多次施用毒品紀錄，其長期染有毒癮，為生活經
    濟壓力所迫，一方面無資力繼續購毒抵癮，乃淪入販毒惡性
    循環。其販毒行為固然不可取，然參酌其每次每人販賣毒品
    海洛因金額，多在1000元－3000元之間，本案販毒行為相較
    於長期大量販賣毒品之大毒梟或「大盤」「中盤」毒販而言
    ，所為對社會治安及國民健康之危害相對仍屬較輕，被告所
    犯之販賣第一級毒品罪，其最輕法定本刑為無期徒刑，實屬
    情輕法重，衡其犯罪情狀在客觀上顯非不可憫恕，以其所犯
    之罪之最低法定刑為無期徒刑而言，本院認為法重情輕，縱
    使量處法定最低刑度之無期徒刑，仍嫌過重，本院依被告客
    觀之犯行與主觀之惡性二者加以考量其犯罪情狀，爰依刑法
    第59條之規定，就販賣第一級毒品罪部分予以酌量減輕其刑
    度，方屬公允衡平。又被告甲○○因犯販賣第一、二級毒品
    之罪而供出其毒品之來源係張潮陽，而經警實施通訊監察而
    查出前手張潮陽，並經檢察官將張潮陽起訴在案此有台灣彰
    化地方法院檢察署九十六年十一月十二日彰檢良果偵字8565
    字第47069號函及該署96年度偵字第8565、10050號起訴書可
    稽。應依毒品危害防制條例第十七條之規定就其販賣一、二
    級毒品減輕其刑，販賣第一級毒品部分遞減之（修正前刑法
    第六十四條第二項及第六十五條第二項原規定「死刑減輕者
    ，為無期徒刑，或為十五年以下十二年以上有期徒刑」、「
    無期徒刑減輕者，為七年以上有期徒刑」之規定，在九十五
    年七月一日施行之刑法第六十四條第二項及同法第六十五條
    第二項已修正為「死刑減輕者，為無期徒刑」、「無期徒刑
    減輕者，為二十年以下十五年以上有期徒刑」本件被告甲○
    ○所犯行為在九十五年六月三十日以前適用修正前之規定遞
    減其刑，行為在九十五年七月一日以後則適用修正後之上開
    規定遞減其刑）。爰審酌被告甲○○犯罪之動機為圖得一己
    之厚利，及其販賣第一級、第二級毒品之次數及所得，並因
    而提供毒品流通之管道，對社會治安、經濟所生危害之程度
    ，及轉讓第一級毒品之量尚微暨犯罪後對犯罪大致坦認之態
    度等一切情狀，各量處如主文第二項所示之刑，並定應執行
    刑。
五、又查扣之第一級毒品海洛因八包（合計淨重10點81公克），
    係被告甲○○所有供其販賣第一級毒品海洛因之用，及扣案
    之第二級毒品甲基安非他命二包（分別為毛重29公克、13公
    克）、一包（0點八公克），淨重合計為36.67公克，取0.17
    公克鑑定用罄，餘36.50公克，純度為百分之99，亦為其所
    有供其販賣第二級毒品甲基安非他命之用，業據被告甲○○
    自承在卷，應依毒品危害防制條例第十八條第一項前段規定
    ，宣告沒收銷燬之。
六、復按毒品危害防制條例第十九條第一項規定，犯販賣毒品罪
    者，其犯罪所得之財物均沒收之，係採義務沒收主義。故販
    賣毒品所得之對價，不問其中成本若干，利潤多少，均應全
    部諭知沒收，貫徹政府查禁煙毒之決心，以符立法本旨（最
    高法院九十一年度臺上字第二四一九號判決意旨參照）。被
    告甲○○販賣第一級毒品海洛因予蕭麗芬之所得為7000元（
    販賣10次，惟其中3次積欠尚未付款）；販賣第一級毒品海
    洛因予王文俊之所得為4000元（1次以SIM卡交付被告甲○○
    使用以抵付價金，不計入所得，另1次1000元、1次3000元）
    ，另附表一、(二)編號1從一重處斷後之販賣甲基安非他命
    所得2000元，則應併入附表一 (一)編號1計算，則此部分應
    為6000元（即4000+2000＝6000)；販賣第一級毒品海洛因予
    林志芫之所得為5000元；販賣第一級毒品海洛因予孫建中所
    得為6000元；販賣第一級毒品海洛因予張明隆之所得為1500
    元；販賣第一級毒品海洛因予蔡佳錞之所得為2000元，總計
    被告甲○○販賣第一級毒品海洛因之所得共27500元；另被
    告甲○○販賣第二級毒品甲基安非他命予崔世萍之所得為80
    00元，均應依毒品危害防制條例第十九條第一項規定，分別
    諭知宣告沒收，如全部或一部不能沒收時，以其財產抵償之
    ，惟其中附表一 (一)編號3之2000元部分係與蕭麗芬共同為
    之，採連帶沒收主義，如全部或一部不能沒收時，以其財產
    與蕭麗芬連帶抵償之。再查，扣案供作被告甲○○販賣第一
    、二級毒品所使用之行動電話1支（含原內裝門號000000000
    0之SIM卡一張），且該行動電話機身係被告甲○○所有，業
    據被告甲○○供陳在卷，故該行動電話1支（含SIM卡）應依
    毒品危害防制條例第十九條第一項之規定宣告沒收之；又扣
    案之電子磅秤一個、帳冊一本、夾鏈袋一大包，係被告甲○
    ○所有，且為供被告甲○○販賣第一級毒品海洛因時，分別
    用以秤重分裝、紀錄販賣事宜、及分裝販賣毒品所用之物，
    業經被告甲○○供承在卷；另扣案之供前開第一級毒品海洛
    因包裝用之外包裝袋八只（即如附表丙編號5所示），依前
    揭法務部調查局之鑑定報告之記載（空包裝總重3點21公克
    ），足認前開供第一級毒品海洛因包裝用之外包裝袋八只，
    係可與包裝內之毒品分離，而外包裝袋主要作用在於包裹毒
    品，防其裸露、潮濕，便於被告攜帶販賣毒品，且應亦屬被
    告所有，故均應依毒品危害防制條例第十九條第一項前段規
    定，宣告沒收。
七、至於扣案之行動電話1支（搭配門號0000000000之SIM卡），
    被告辯稱該行動電話機身係其母親所有，非屬被告甲○○所
    有；而毒品危害防制條例第十九條第一項規定之宣告沒收，
    因該條項並無如同條例第十八條第一項所定「不問屬於犯人
    所有與否，沒收之」之明文，故應屬相對沒收主義之立法，
    其應沒收之物，應以屬被告所有者為限（最高法院九十三年
    度臺上字第四六二號判決參照）；準此，上開行動電話及SI
    M卡，被告既未擁有所有權，自毋庸依毒品危害防制條例第
    十九條第一項規定宣告沒收之。另被告於查獲時扣案之勺子
    4支、噴燈1支、注射針筒12支、玻璃吸食器4支、注射用水2
    瓶、葡萄糖27包、不明粉末1包、門號0000000000號晶片卡1
    張，被告均否認與本件販賣、轉讓毒品有關，本院復無確切
    事證足以證明係供本件販毒、轉讓毒品所用之物，故均無庸
    宣告沒收，並予敘明。
肆、不另為無罪諭知：
一、公訴意旨雖以被告甲○○基於販賣第一級毒品海洛因之犯意
    ，自95年4月間某日起，除前揭犯罪事實所認定之販賣予張
    明隆海洛因情節外，另有販賣海洛因予張明隆9次，且每次
    交易金額為2000元至3000元不等；及自95年6月間某日起，
    除前揭犯罪事實所認定之販賣予林志芫海洛因情節外，另有
    販賣海洛因予林志芫5次，每次交易金額為1000元；及自95
    年7月間某日起，由莊晉源透過友人邱武榮撥打電話，向甲
    ○○購買海洛因，再相約至雲林縣西螺鎮○○○○道下完成
    交易，莊晉源向甲○○購買海洛因約5次，每次交易金額為
    7,000元。認被告甲○○此部分亦涉有販賣第一級毒品海洛
    因罪嫌。及公訴意旨另以甲○○基於轉讓毒品海洛因之犯意
    ，於95年5月間某日起，在其前述之租屋處內，轉讓第一級
    毒品海洛因多次予蕭麗芬施用，因認被告甲○○除上揭犯罪
    事實欄所述之轉讓海洛因一次外，另有其他轉讓海洛因行為
    ，而涉犯轉讓第一級毒品罪嫌。
二、然按犯罪事實應依證據認定之，無證據不得認定犯罪事實，
    刑事訴訟法第一百五十四條第二項定有明文。而認定不利於
    被告之事實，須依積極證據，苟積極證據不足為不利於被告
    事實之認定時，即應為有利於被告之認定，更不必有何有利
    之證據，亦有最高法院三十年上字第八一六號判例可資參照
    。經查：證人張明隆、林志芫於原審審理時，具結後證稱其
    向被告甲○○購買海洛因之次數、金額已如犯罪事實所載，
    證人張明隆、林志芫此部分向被告甲○○購買海洛因次數之
    證述，雖與其於警詢、偵訊時證述不一，然證人張明隆、林
    志芫於原審交互詰問下，深思熟慮後，就交易次數所為較為
    保守、謹慎之證述，其可信度頗高；且卷內亦無其他積極證
    據足資證明被告甲○○有販賣海洛因予張明隆、林志芫如起
    訴書所載之次數、金額，基於罪疑唯輕法理，依照現有積極
    證據，尚無從證明被告甲○○另有其他販賣海洛因之犯行，
    被告此部分犯嫌自屬不能證明。再者，公訴意旨固以證人莊
    晉源在警詢時及偵查中之證述，而認被告亦有販賣第一級毒
    品海洛因予莊晉源之論據。惟莊證人晉源在警詢時及偵查中
    均陳稱其係與綽號「小胖」之邱  武榮合資，共同向綽號「
    阿妹仔」之女子購買海洛因），嗣其在原審經詰以：「是否
    看過在庭的被告（上訴人）？」時，答稱：「我不確定（證
    人當庭指認），我買毒品的時候，都是我朋友邱武榮下車接
    洽」，續經詰以：「你看過與你交易毒品的人？」「檢察官
    訊問的時候，你為何會指認照片？」時，分別答稱：「我在
    車上隱約看到，不能確定」、「我覺得很像，我就簽名，我
    現在看，又覺得不像，要問邱武榮比較明白，因為是他下車
    接洽」、「看到形體，我不是很確定是甲○○」。而證人邱
    武榮在原審經訊以：「有無跟阿妹買過毒品？」時，證稱：
    「沒有，（販賣毒品之）女生我就叫對方『董娘』，我沒有
    跟叫做阿妹的人買過」，再經訊以：「有無跟在庭的被告二
    人（即上訴人及已判刑確定之蕭麗芬）買過毒品？」「賣毒
    品給你的女生是否有在庭？」「裡面有無賣毒品給你的人？
    」時，分別供稱：「我沒有看過」、「沒有（當庭指認）」
    、「沒有」等語。則依證人莊晉源、邱武榮前開供述，顯尚
    不足證明被告有販賣第一級毒品海洛因予莊晉源，況證人莊
    晉源並不若經本院認定有罪部分之證人均先前即認識被告，
    在指認上難免無法精確，況依其所述，下車接洽之人係證人
    邱武榮，自應以證人邱武榮之指認較為準確，而證人邱武榮
    已證述，並不是被告，則被告此部分之犯行，自屬不能證明
    。綜上所述，並揆諸首揭法條及判例意旨說明，此部分本應
    為被告甲○○無罪之諭知，惟因公訴意旨認此部分與被告甲
    ○○前揭經論罪科刑之販賣第一級毒品犯行部分，有集合犯
    之裁判上一罪關係，爰均不另為無罪之諭知；及證人蕭麗芬
    於本院審理中否認被告甲○○有轉讓海洛因之犯行，惟其於
    偵查中證陳：「免費的大概有1、2次」等語，基於罪疑唯輕
    法理，僅認定被告甲○○轉讓海洛因一次，另卷內亦無其他
    積極證據足資證明被告甲○○轉讓海洛因予共同被告蕭麗芬
    多次，故依照現有積極證據，尚無從證明被告甲○○另有其
    他轉讓海洛因之犯行，被告甲○○此部分犯嫌自屬不能證明
    ，此部分本應為被告甲○○無罪之諭知，惟因公訴意旨認此
    部分與被告甲○○前揭經論罪科刑之轉讓第一級毒品犯行部
    分，有連續犯之裁判上一罪關係，爰亦不另為無罪之諭知，
    均附此說明。至於本院前審曾認定被告於95年8月17日上午
    11 時，在雲林縣西螺大橋旁，與蕭麗芬共同販賣第一級毒
    品海洛因予蔡佳錞一次乙節，經查，此部分不惟為被告所否
    認，且並未據起訴，而依揭說明，95年7月1日之後販賣毒品
    採數罪之看法，既未經起訴，此部分本院自不得審酌，併此
    敘明。
據上論結，應依刑事訴訟法第三百六十九條第一項前段、第三百
六十四條、第二百九十九條第一項前段、，毒品危害防制條例第
四條第一項、第二項、第八條第一項、第十七條、第十八條第一
項前段、第十九條第一項，刑法第二條第一項前段、第十一條、
第二十八條（修正前）、第五十五條、第五十六條（修正前）、
第四十七條第一項、第五十九條、修正前第五十一條第五款，中
華民國九十六年罪犯減刑條例第二條第一項第三款、第七條，判
決如主文。
本案經檢察官乙○○到庭執行職務。
中    華    民    國     97    年    6    月    12    日
            刑事第八庭  審判長法  官  羅  得  村
                              法  官  張  靜  琪
                              法  官  吳  進  發
上列正本證明與原本無異。
如不服本判決應於收受送達後十日內向本院提出上訴書狀，其未
敘述上訴之理由者並得於提起上訴後十日內向本院補提理由書（
均須按他造當事人之人數附繕本）。
                              書記官  柯  孟  伶
中    華    民    國     97    年    6    月    12    日
附錄條文：
毒品危害防制條例第4條第1、2項
製造、運輸、販賣第一級毒品者，處死刑或無期徒刑；處無期徒
刑者，得併科新臺幣1千萬元以下罰金。
製造、運輸、販賣第二級毒品者，處無期徒刑或7年以上有期徒
刑，得併科新臺幣7百萬元以下罰金。
毒品危害防制條例第8條第一項
轉讓第一級毒品者，處1年以上7年以下有期徒刑，得併科新臺幣
1百萬元以下罰金。
附表甲
海洛因捌包（合計淨重拾點捌壹公克）
附表乙
甲基安非他命貳包（毛重分別為貳拾玖公克、拾參公克）、壹包
（毛重零點捌公克），淨重合計為36.67公克，取0.17公克鑑定
用罄，餘36.50公克，純度為百分之99
附表丙
1、扣案之（原內裝門號0000000000號）之行動電話壹支（含SIM
   卡）
2、電子磅秤壹個
3、帳冊壹本
4、夾鏈袋壹大包
5、供包裝前揭毒品海洛因使用之包裝袋捌只
附表丁（被告甲○○販賣第一級毒品所得）
新臺幣貳萬柒仟伍佰元
附表戊（被告甲○○販賣第二級毒品所得）
新臺幣捌仟元
附表一、(一)：
甲○○連續販賣第一級毒品罪部分。
┌─┬────┬────┬───┬────────────┬──────┐
│編│販賣時間│販賣地點│ 販賣 │販賣之價格及交易之行為態│所犯罪名及處│
│號│        │        │ 對象 │樣等                    │罰          │
├─┼────┼────┼───┼────────────┼──────┤
│１│自95年 6│彰化縣埤│王文俊│王文俊以行動電話00000000│連續販賣第一│
│  │月份某日│頭鄉高速│      │65號、0000000000撥打康美│級毒品，累犯│
│  │起至同年│公路交流│      │惠持用之行動電話00000000│，處有期徒刑│
│  │6月30 日│道下之OK│      │49號聯絡交易，以1000元或│陸年拾月。扣│
│  │止      │便利商店│      │3000元之代價向甲○○購買│案如附表甲所│
│  │        │或中油加│      │第一級毒品海洛因３次，其│示之物沒收銷│
│  │        │油站或台│      │中以1000元為代價交易海洛│燬之，如附表│
│  │        │中市精武│      │因２次（其中一次以行動電│丙所示之物沒│
│  │        │路靠近進│      │話SIM卡一張讓予甲○○使 │收之，販賣海│
│  │        │化路路旁│      │用，以抵充作購買1000元海│洛因所得共新│
│  │        │        │      │洛因之代價），及以3000元│台幣19500 元│
│  │        │        │      │為代價交易海洛因１次。  │沒收之，如全│
├─┼────┼────┼───┼────────────┤部或一部不能│
│２│95年 4月│彰化縣員│張明隆│張明隆以行動電話00000000│沒收時，以其│
│  │間某日  │林鎮臺鳳│      │08號撥打甲○○持用之行動│財產扺償之，│
│  │        │夜市旁  │      │電話0000000000號、098918│其中新台幣20│
│  │        │        │      │7245號聯絡交易，以1500元│00元即編號3 │
│  │        │        │      │為代價，向甲○○購買第一│如全部或一部│
│  │        │        │      │級毒品海洛因１次。      │不能沒收時以│
├─┼────┼────┼───┼────────────┤其財產與蕭麗│
│３│95年 5月│雲林縣西│蔡佳錞│以行動電話0000000000號撥│芬連帶抵償之│
│  │間某日起│螺鎮西螺│（綽號│打甲○○持用之行動電話09│。          │
│  │至同年6 │大橋旁  │阿芬）│00000000號聯絡交易，均以│            │
│  │月30日止│        │      │1000元為代價，向甲○○購│            │
│  │        │        │      │買第一級毒品海洛因２次，│            │
│  │        │        │      │且均由與甲○○有共同基於│            │
│  │        │        │      │販賣第一級毒品海洛因之犯│            │
│  │        │        │      │意聯絡之蕭麗芬出面與蔡佳│            │
│  │        │        │      │錞交易，蕭麗芬並於交易後│            │
│  │        │        │      │將販毒所得1000元交予康美│            │
│  │        │        │      │惠。                    │            │
├─┼────┼────┼───┼────────────┤            │
│４│自95年 5│高速公路│孫建中│孫建中以行動電話00000000│            │
│  │月中旬某│溪湖交流│      │97號撥打甲○○持用之行動│            │
│  │日起至同│道下    │      │電話0000000000號，均以10│            │
│  │年 5月底│        │      │00元為代價，向甲○○購買│            │
│  │止      │        │      │第一級毒品海洛因６次。  │            │
├─┼────┼────┼───┼────────────┤            │
│５│自95年 6│彰化縣溪│林志芫│林志芫以行動電話00000000│            │
│  │月間某日│洲鄉溪林│      │25號、0000000000號，撥打│            │
│  │起至同年│路與中山│      │甲○○持用之行動電話0915│            │
│  │6 月30日│高速公路│      │707649號聯絡交易，均以10│            │
│  │止      │下方之涵│      │00元為代價，向甲○○購買│            │
│  │        │洞      │      │第一級毒品海洛因共計４次│            │
│  │        │        │      │。                      │            │
└─┴────┴────┴───┴────────────┴──────┘
附表一、(二)：
甲○○販賣第二級毒品罪部分。
┌─┬────┬────┬───┬────────────┬──────┐
│編│販賣時間│販賣地點│ 販賣 │販賣之價格及交易之行為態│所犯罪名及處│
│號│        │        │ 對象 │樣等                    │罰          │
├─┼────┼────┼───┼────────────┼──────┤
│１│自95年6 │臺中市精│王文俊│王文俊以行動電話00000000│各從附表一 (│
│  │月某日起│武路靠近│      │65號、0000000000撥打康美│一)編號1處斷│
│  │至同年6 │進化路之│      │惠持用之行動電話00000000│            │
│  │月30日止│路旁    │      │49號聯絡交易，以1000元之│            │
│  │        │        │      │代價向甲○○購買第二級毒│            │
│  │        │        │      │品甲基安非他命２次。    │            │
├─┼────┼────┼───┼────────────┼──────┤
│  │        │        │      │                        │            │
│２│於 95年4│在彰化縣│崔世萍│崔世萍以8000元之代價，向│販賣第二級毒│
│  │月下旬某│員林鎮光│      │甲○○購買第二級毒品甲基│品，累犯，處│
│  │日      │明街某處│      │安非他命１次。          │有期徒刑參年│
│  │        │        │      │                        │拾月。如附表│
│  │        │        │      │                        │乙所示之物沒│
│  │        │        │      │                        │收銷燬之，行│
│  │        │        │      │                        │動電話 (098 │
│  │        │        │      │                        │0000000含SIM│
│  │        │        │      │                        │卡)一支沒收 │
│  │        │        │      │                        │之，販賣安非│
│  │        │        │      │                        │他命所得新台│
│  │        │        │      │                        │幣8000元沒收│
│  │        │        │      │                        │之，如全部或│
│  │        │        │      │                        │一部不能沒收│
│  │        │        │      │                        │時，以其財產│
│  │        │        │      │                        │扺償之。    │
│  │        │        │      │                        │            │
└─┴────┴────┴───┴────────────┴──────┘
附表一、(三)：
甲○○販賣第一級毒品罪部分。
┌─┬────┬────┬───┬────────────┬──────┐
│編│販賣時間│販賣地點│ 販賣 │販賣之價格及交易之行為態│所犯罪名及處│
│號│        │        │ 對象 │樣等                    │罰          │
├─┼────┼────┼───┼────────────┼──────┤
│１│95年 7月│彰化縣彰│林志芫│林志芫以行動電話00000000│販賣第一級毒│
│  │26日    │化市金馬│      │25號、0000000000號，撥打│品，累犯，處│
│  │        │路麥當勞│      │甲○○持用之行動電話0915│有期徒刑玖年│
│  │        │速食餐廳│      │707649號聯絡交易，以1000│。如附表甲所│
│  │        │前      │      │元為代價，向甲○○購買第│示之物沒收銷│
│  │        │        │      │一級毒品海洛因１次。    │燬之，如附表│
│  │        │        │      │                        │丙所示之物沒│
│  │        │        │      │                        │收之，販賣海│
│  │        │        │      │                        │洛因所得新台│
│  │        │        │      │                        │幣1000元沒收│
│  │        │        │      │                        │之，如全部或│
│  │        │        │      │                        │一部不能沒收│
│  │        │        │      │                        │時，以其財產│
│  │        │        │      │                        │扺償之。    │
│  │        │        │      │                        │            │
├─┼────┼────┼───┼────────────┼──────┤
│２│自95年 7│至甲○○│蕭麗芬│蕭麗芬約每隔二、三日，即│同上。      │
│  │月間某日│租屋處等│      │以行動電話0000000000號撥│            │
│至│起至同年│處      │      │打甲○○持用之行動電話09│            │
│１│8 月17日│        │      │00000000號聯絡交易或直接│            │
│１│止      │        │      │至甲○○租屋處，且均以10│            │
│  │        │        │      │00元之代價向甲○○購買第│            │
│  │        │        │      │一級毒品海洛因，前後共計│            │
│  │        │        │      │１０次，其中３次甲○○已交│            │
│  │        │        │      │付海洛因予蕭麗芬，惟蕭麗│            │
│  │        │        │      │芬尚積欠3000元價金未支付│            │
│  │        │        │      │予甲○○。              │            │
│  │        │        │      │                        │            │
│  │        │        │      │                        │            │
│  │        │        │      │                        │            │
│  │        │        │      │                        │            │
│  │        │        │      │                        ├──────┤
│  │        │        │      │                        │同上。      │
│  │        │        │      │                        │            │
│  │        │        │      │                        │            │
│  │        │        │      │                        │            │
│  │        │        │      │                        │            │
│  │        │        │      │                        │            │
│  │        │        │      │                        │            │
│  │        │        │      │                        │            │
│  │        │        │      │                        │            │
│  │        │        │      │                        │            │
│  │        │        │      │                        │            │
│  │        │        │      │                        ├──────┤
│  │        │        │      │                        │同上。      │
│  │        │        │      │                        │            │
│  │        │        │      │                        │            │
│  │        │        │      │                        │            │
│  │        │        │      │                        │            │
│  │        │        │      │                        │            │
│  │        │        │      │                        │            │
│  │        │        │      │                        │            │
│  │        │        │      │                        │            │
│  │        │        │      │                        │            │
│  │        │        │      │                        │            │
│  │        │        │      │                        ├──────┤
│  │        │        │      │                        │同上。      │
│  │        │        │      │                        │            │
│  │        │        │      │                        │            │
│  │        │        │      │                        │            │
│  │        │        │      │                        │            │
│  │        │        │      │                        │            │
│  │        │        │      │                        │            │
│  │        │        │      │                        │            │
│  │        │        │      │                        │            │
│  │        │        │      │                        │            │
│  │        │        │      │                        │            │
│  │        │        │      │                        ├──────┤
│  │        │        │      │                        │同上。      │
│  │        │        │      │                        │            │
│  │        │        │      │                        │            │
│  │        │        │      │                        │            │
│  │        │        │      │                        │            │
│  │        │        │      │                        │            │
│  │        │        │      │                        │            │
│  │        │        │      │                        │            │
│  │        │        │      │                        │            │
│  │        │        │      │                        │            │
│  │        │        │      │                        │            │
│  │        │        │      │                        ├──────┤
│  │        │        │      │                        │同上。      │
│  │        │        │      │                        │            │
│  │        │        │      │                        │            │
│  │        │        │      │                        │            │
│  │        │        │      │                        │            │
│  │        │        │      │                        │            │
│  │        │        │      │                        │            │
│  │        │        │      │                        │            │
│  │        │        │      │                        │            │
│  │        │        │      │                        │            │
│  │        │        │      │                        │            │
│  │        │        │      │                        ├──────┤
│  │        │        │      │                        │同上。      │
│  │        │        │      │                        │            │
│  │        │        │      │                        │            │
│  │        │        │      │                        │            │
│  │        │        │      │                        │            │
│  │        │        │      │                        │            │
│  │        │        │      │                        │            │
│  │        │        │      │                        │            │
│  │        │        │      │                        │            │
│  │        │        │      │                        │            │
│  │        │        │      │                        │            │
│  │        │        │      │                        ├──────┤
│  │        │        │      │                        │販賣第一級毒│
│  │        │        │      │                        │品，累犯，處│
│  │        │        │      │                        │有期徒刑玖年│
│  │        │        │      │                        │。如附表甲所│
│  │        │        │      │                        │示之物沒收銷│
│  │        │        │      │                        │燬之，如附表│
│  │        │        │      │                        │丙所示之物沒│
│  │        │        │      │                        │收之。      │
│  │        │        │      │                        ├──────┤
│  │        │        │      │                        │販賣第一級毒│
│  │        │        │      │                        │品，累犯，處│
│  │        │        │      │                        │有期徒刑玖年│
│  │        │        │      │                        │。如附表甲所│
│  │        │        │      │                        │示之物沒收銷│
│  │        │        │      │                        │燬之，如附表│
│  │        │        │      │                        │丙所示之物沒│
│  │        │        │      │                        │收之。      │
│  │        │        │      │                        ├──────┤
│  │        │        │      │                        │販賣第一級毒│
│  │        │        │      │                        │品，累犯，處│
│  │        │        │      │                        │有期徒刑玖年│
│  │        │        │      │                        │。如附表甲所│
│  │        │        │      │                        │示之物沒收銷│
│  │        │        │      │                        │燬之，如附表│
│  │        │        │      │                        │丙所示之物沒│
│  │        │        │      │                        │收之。      │
└─┴────┴────┴───┴────────────┴──────┘


司法院資訊處製作；財團法人民間司法改革基金會備份。
